臺灣高等法院臺中分院刑事判決       100年度上訴字第1983號
上  訴  人  臺灣臺中地方法院檢察署檢察官
被      告  徐建華
選任辯護人  蔡譯智  律師（法律扶助基金會選定之扶助律師）
上列上訴人因被告違反毒品危害防制條例案件，不服臺灣臺中地
方法院100年度訴字第1717號中華民國100年8月26日第一審判決
（起訴案號：臺灣臺中地方法院檢察署100年度偵字第13266號）
，提起上訴，本院判決如下：
    主  文
原判決撤銷。
徐建華販賣第二級毒品，處有期徒刑參年捌月。扣案之行動電話
壹支（含0000000000號門號卡壹枚）沒收之；未扣案
之販賣第二級毒品所得財物新臺幣壹仟元沒收之，如全部或一部
不能沒收時，以其財產抵償之。
    犯罪事實
一、徐建華（綽號「阿華」）明知甲基安非他命為毒品危害防制
    條例第2條第2項第2款所定之第二級毒品，不得非法販賣、
    持有，竟基於意圖營利之販賣第二級毒品甲基安非他命之犯
    意，於民國100年3月17日13時57分56秒（起訴書誤載為14時
    30分）許、已成年之陳侑承使用門號0000000000號行動電話
    ，撥打其所有持用之門號0000000000號行動電話（上開行動
    電話1支及0000000000號門號卡1枚均屬徐建華所有，且均已
    扣案）前來，表示要購買第二級毒品甲基安非他命之際，在
    電話中應允，且於同日稍後某時、陳侑承依約到達其位於臺
    中市○○區○○路311巷26號住處時，以高於進價之新臺幣
    （下同）1000元之價格，販賣交付甲基安非他命1包與陳侑
    承，以上開方式販賣第二級毒品甲基安非他命與陳侑承1次
    。至於上開1000元之價金，則係由陳侑承在徐建華取出現金
    1000元要清償借貸債務時，表示以此1000元支付。嗣為警循
    線於100年4月28日10時11分許，持臺灣臺中地方法院核發之
    搜索票（100年度聲搜字第1449號），前至其位於臺中市○
    ○區○○路311巷26號住處執行搜索而查獲，並起出其所有
    上開供販賣甲基安非他命聯繫所用之行動電話1支（含00000
    00000號門號卡1枚）扣案。
二、案經臺灣臺中地方法院檢察署檢察官自動檢舉並指揮臺中市
    政府警察局偵查後起訴。
    理  由
一、證據能力方面：
（一）被告徐建華及其辯護人於本院認證人陳侑承之歷次警詢筆
      錄係審判外之陳述而無證據能力（見本院卷第23、30頁）
      。查：
   1、證人陳侑承先、後於100年4月28日、同年6月1日之警詢筆
      錄（見警卷第7頁至第8頁反面、第9至12頁），與證人陳
      侑承於原審審理時之證述有所不符。而按「被告以外之人
      於檢察事務官、司法警察官或司法警察調查中所為之陳述
      ，與審判中不符時，其先前之陳述具有較可信之特別情況
      ，且為證明犯罪事實存否所必要者，得為證據。」，刑事
      訴訟法第159條之2定有明文。又該條所謂「具有較可信之
      特別情況」，係指證人於檢察事務官、司法警察官或司法
      警察調查中所為之陳述，與審判中不符，而以先前之陳述
      ，從客觀上之環境或條件等情況加以觀察，有足以取代審
      判中交互詰問之可信性保證者而言。證人所為之先前陳述
      ，相較於審判中之陳述，是否具有更可信之特別情況，應
      依其陳述時外部之客觀情況。而所謂「顯有不可信」、「
      相對特別可信性」、「絕對特別可信性」，係指陳述是否
      出於供述者之真意、有無違法取供情事之信用性而言，故
      應就偵查或調查筆錄製作之原因、過程及其功能等加以觀
      察其可信性，據以判斷該傳聞證據是否有顯不可信或有特
      別可信之情況而例外具有證據能力，並非對其陳述內容之
      證明力如何加以論斷，2者層次不同，不容混淆。參以證
      人陳侑承於原審法院審理到庭作證時，已當庭確認其於警
      詢時未遭受不法訊問，且所述均出於己意等語（見原審卷
      第47頁反面至第48頁），且證人陳侑承為警製作前開警詢
      筆錄之際，較無衡量利害關係之機會，亦無被告在場同庭
      之壓力，反觀證人陳侑承於原審異於前開警詢所述部分，
      不惟存有顯然之瑕疵，並與被告所辯有所不同（詳見以下
      理由欄二所載）之外部客觀陳述情狀（在此非究明證明力
      之判斷，而僅係就其陳述情形為形式上之觀察），容可認
      係因被告在場所為之迴護被告之詞。揆諸上開說明，應認
      證人陳侑承於上開警詢指證被告販賣第二級毒品之證述部
      分，客觀上具有較可信之特別情況，且亦為證明犯罪事實
      存否所必要之一，是依上揭規定，證人陳侑承前揭100年4
      月28日、同年6月1日之警詢筆錄，均具有證據能力。
   2、至證人陳侑承於100年4月27日之警詢筆錄（見警卷第5頁
      至第6頁反面），業經被告及其辯護人爭執不具有證據能
      力，且證人陳侑承100年4月27日警詢筆錄就有關100年3月
      17日其未向被告有償取得甲基安非他命1包之陳述，雖與
      其於原審審判時所述非完全相符，然亦與經詢問或訊問者
      提示100年3月17日13時57分56秒許之其所使用之門號0000
      000000號行動電話與被告所有持用之門號0000000000號行
      動電話之通訊監察譯文供其辨識確認所陳之其於100年4月
      28日、同年6月1日警詢筆錄（見警卷第7頁至第8頁反面、
      第9至12頁）及100年4月29日、同年6月1日偵訊筆錄（見
      偵卷第25至28頁、第68至69頁）所述其確有於100年3月17
      日13時57分56秒許與被告通話後，以1000元向被告有償取
      得甲基安非他命等語不同。本院酌以證人陳侑承100年4月
      27日警詢筆錄所述之前開內容，未經警方提示上揭100年3
      月17日13時57分56秒許之通訊監察譯文以喚起其正確記憶
      之外部客觀陳述情狀，且證人陳侑承於原審審理時，針對
      前開100年4月27日警詢筆錄內容已證稱：「（問：為何你
      於警詢中稱100年3月17日那次沒有購買成功，而是在3 月
      24日才購買成功？〈提示警卷p.6〉）我在警詢中說錯了
      ，是17日那天有購買成功，24日那次沒有購買成功。我今
      日所述才是正確的時間」等語（見原審卷第51頁）而陳明
      確有記憶之誤之情形，證人陳侑承於100年4月27日警詢筆
      錄所言，確屬審判外之陳述，且無前開刑事訴訟法第159
      條之2所定之具有較可信之特別情況或其他法律所定得例
      外許可具有證據能力之情形，故證人陳侑承100年4月27日
      之警詢筆錄，依法尚不具有證據能力。
（二）被告及其選任辯護人於本院復爭執證人陳侑承於偵訊時之
      證述，認證人陳侑承於偵訊作證時，因被告未與其對質，
      故無證據能力云云（見本院卷第23、30頁）。惟按刑事訴
      訟法第159條之1規定：被告以外之人於審判外向法官所為
      之陳述，得為證據。被告以外之人於偵查中向檢察官所為
      之陳述，除顯有不可信之情況者外，得為證據。此係因上
      開偵查中向檢察官所為之陳述雖仍為審判外之陳述，但立
      法者衡量刑事訴訟法規定檢察官代表國家偵查犯罪、實施
      公訴，依法有訊問被告、證人、鑑定人之權，且實務運作
      時，偵查中檢察官向被告以外之人所取得之陳述，原則上
      均能遵守法律規定，不致違法取供，其可信性極高，為兼
      顧理論與實務為由，而對「被告以外之人於偵查中向檢察
      官所為之陳述」，例外規定除有顯不可信之情況者外，得
      為證據。本案證人陳侑承於100年4月29日、同年6月1日檢
      察官偵訊中經具結後所為之陳述（見偵卷第25至28頁、第
      68至69頁），本院審酌證人陳侑承於檢察官偵訊時係經檢
      察官告知具結之義務及偽證之處罰，並命證人朗讀結文後
      具結，衡情證人陳侑承自必小心謹慎以免觸犯偽證罪，且
      查無證人陳侑承於檢察官偵訊時經具結後所為之陳述，究
      有如何之「顯有不可信之客觀情況」，證人陳侑承前開偵
      訊筆錄，並經其於原審審理作證時確認係出於己意所為之
      陳述，且訊問者並無不法行為等情（見原審卷第47頁反面
      至第48頁），證人陳侑承於檢察官偵訊時經結證所為之證
      詞，自均得為證據而有證據能力；被告及其辯護人以前詞
      爭執證人陳侑承於偵訊之證述不具有證據能力云云，容係
      對法律規定之誤會，未可憑採。
（三）按所謂被告以外之人於審判外之陳述，係指被告以外之人
      就其曾經參與或見聞之事實，事後追憶並於審判外為陳述
      者而言。如被告以外之人係被告犯罪之共同正犯、共犯、
      相對人、被害人或其他關係人，而於被告實行犯罪行為時
      與被告為言詞或書面對談，且其對話之本身即係構成被告
      犯罪行為之部分內容者，因非屬其事後就曾經與聞之事實
      所為之追憶，自與審判外之陳述有間，二者不容混淆。又
      國家基於犯罪偵查之目的，對被告或犯罪嫌疑人進行通訊
      監察，乃係以監控與過濾受監察人通訊內容之方式，蒐集
      對其有關之紀錄，並將該紀錄予以查扣，作為認定犯罪與
      否之證據，屬於刑事訴訟上強制處分之一種，而監聽係通
      訊保障及監察法第13條第1項所定通訊監察方法之一，司
      法警察機關依法定程序執行監聽取得之錄音，係以錄音設
      備之機械作用，真實保存當時通訊之內容，如通訊一方為
      受監察人，司法警察在監聽中蒐集所得之通訊者對話，若
      其通話本身即係被告進行犯罪中構成犯罪事實之部分內容
      ，則依前開說明，自與所謂「審判外之陳述」無涉，應不
      受傳聞法則之規範，當然具有證據能力。至司法警察依據
      監聽錄音結果予以翻譯而製作之監聽譯文，屬於文書證據
      之一種，於被告或訴訟關係人對其譯文之真實性發生爭執
      或有所懷疑時，法院固應依刑事訴訟法第165條之1第2項
      規定，以適當之設備，顯示該監聽錄音帶之聲音，以踐行
      調查證據之程序，俾確認該錄音聲音是否為通訊者本人及
      其內容與監聽譯文之記載是否相符；或傳喚該通訊者；或
      依其他法定程序，為證據調查。倘被告或訴訟關係人對該
      通訊監察譯文之真實性並不爭執，即無勘驗辨認其錄音聲
      音之調查必要性，法院於審判期日如已踐行提示監聽譯文
      供當事人辨認或告以要旨，使其表示意見等程序並為辯論
      者，其所為之訴訟程序即無不合（最高法院97年度臺上字
      第5940號判決意旨參見）。再按有事實足認被告或犯罪嫌
      疑人涉犯有最輕本刑為3年以上有期徒刑之罪嫌，並危害
      國家安全或社會秩序情節重大，而有相當理由可信其通訊
      內容與本案有關，且不能或難以其他方法蒐集或調查證據
      者，得發通訊監察書。通訊監察書，偵查中由檢察官依司
      法警察機關聲請或依職權以書面記載通訊保障及監察法第
      11條之事項，並敘明理由、檢附相關文件，聲請該管法院
      核發，通訊保障及監察法第5條第1項第1款、第2項定有明
      文。是如依上開程序之通訊監察所取得之證據，即屬依法
      定程序所取得，自有證據能力。本案由臺灣臺中地方法院
      准予對被告持用之門號0000000000號行動電話進行通訊監
      察之該院100年度聲監字第233號通訊監察書（含電話附表
      ，見警卷第16、17頁），係由檢察官依法向法院聲請核發
      ，是該通訊監察及依通訊內容所取得之譯文之合法性當無
      疑義，且被告於本院準備程序已確認其所使用之上開行動
      電話，於100年3月17日13時57分56秒許確有與陳侑承所使
      用之門號0000000000號行動電話為如卷附譯文內容（該譯
      文內容見警卷第18頁、同偵卷第57頁）之對話等語（見本
      院卷第23頁正、反面），檢察官及被告於本院審理時復均
      表明對於上開譯文內容並不爭執（見本院卷第47頁反面、
      第48頁。至檢察官及被告雙方對於前開通訊監察譯文內容
      之解讀有別，係屬證據力判斷之範疇，詳見以下所述），
      且經本院於審判期日踐行提示通訊監聽譯文之程序而為合
      法之調查，是前開通訊監察譯文自具有證據能力。
（四）按刑事訴訟法第159條之4規定，可作為證據之文書有：一
      、除顯有不可信之情況外，公務員職務上製作之紀錄文書
      、證明文書。二、除顯有不可信之情況外，從事業務之人
      於業務上或通常業務過程所須製作之紀錄文書、證明文書
      。三、除前二款之情形外，其他於可信之特別情況下所製
      作之文書。而該法條第二款所稱從事業務之人於業務上或
      通常業務過程所須製作之紀錄文書、證明文書，因係於通
      常業務過程不間斷、有規律而準確之記載，且大部分紀錄
      係完成於業務終了前後，無預見日後可能會被提供作為證
      據之不實登載動機，不實之可能性小，除非該等紀錄文書
      或證明文書有顯然不可信之情況，否則有承認其為證據之
      必要；因此，採取上開文書作為證據，應注意該文書之製
      作，是否係於例行性之業務過程中，基於觀察或發現而當
      場或即時記載之特徵。經查，以下所引用之門號00000000
      00號、門號0000000000號通聯紀錄（見警卷第21-22頁、
      第23頁），係由電信業者為計算電話通話費用，而以電信
      業者管控中之電腦設備逐筆紀錄通話門號之通話日期、時
      間長短、通話對方門號等資料，則上開門號通聯紀錄資料
      ，顯非為訴訟上之特定目的而製作，而係屬於通常業務過
      程中不間斷的有規律記載，是其記載者，不具有個案性質
      ，自係屬於從事業務之人於業務上或通常業務過程所須製
      作之紀錄文書，經查亦無顯不可信之情況，均具有證據能
      力。
（五）扣案被告所有之行動電話1支（含0000000000號門號卡1枚
      ），非屬供述證據而無傳聞法則之適用，且上開扣案物品
      ，係警方依法定程序合法所扣得（參見警卷第30至34頁之
      搜索票、搜索扣押筆錄、目錄表），復查其他證據足以證
      明係執法人員以違法手段所取得，依法具有證據能力。
（六）至被告100年6月1日警詢筆錄、同日偵訊筆錄之末，雖載
      有被告「拒簽」之字樣（分見警卷第4頁、偵卷第69頁反
      面）。惟受訊問人是否簽名並非筆錄之生效要件，且被告
      於100年6月1日偵訊及原審同年6月29日訊問時均已確認其
      上開警詢筆錄並無記載不實之處（見偵卷第69頁），被告
      於本院準備程序及審理時復均表明對於其自己歷次之筆錄
      均無意見（見本院卷第23、47頁），被告於本院未曾主張
      其於警、偵訊所為之供述有何遭受強暴、脅迫、利誘、詐
      欺、疲勞訊問等不正之方法取供之情事，是上開被告拒簽
      之警詢、偵訊筆錄，仍有證據能力。
（七）另按刑事訴訟法第159條之5規定：「（第1項）被告以外
      之人於審判外之陳述，雖不符前4條之規定，而經當事人
      於審判程序同意作為證據，法院審酌該言詞陳述或書面陳
      述作成時之情況，認為適當者，亦得為證據。（第2項）
      當事人、代理人或辯護人於法院調查證據時，知有第159
      條第1項不得為證據之情形，而未於言詞辯論終結前聲明
      異議者，視為有前項之同意」，其立法意旨在於傳聞證據
      未經當事人之反對詰問予以核實，原則上先予排除，惟若
      當事人已放棄詰問或未聲明異議，基於證據資料愈豐富，
      愈有助於真實發現之理念，且強化言詞辯論原則，法院自
      可承認該傳聞證據例外擁有證據能力。經查，有關下述其
      餘所引用未符合刑事訴訟法第159條之1至第159條之4規定
      之證據，業經檢察官、被告及其辯護人於本院準備程序明
      示同意作為證據（見本院卷第23頁），且經本院於審理時
      當庭直接提示而為合法之調查，檢察官、被告及其辯護人
      均未於言詞辯論終結前聲明異議，本院審酌前開證據作成
      或取得之狀況，並無非法或不當取證之情事，故認為適當
      而得以作為證據，是前開證據依刑事訴訟法第159條之5之
      規定，具有證據能力。
二、訊據被告固坦認伊有於100年3月17日13時57分56秒許，以所
    有之門號0000000000號行動電話與陳侑承使用之門號000000
    0000號通話後，在其位於臺中市○○區○○路311巷26號住
    處與陳侑承見面等情不諱，然矢口否認有何上揭販賣第二級
    毒品甲基安非他命之犯行，辯稱：案發當日係陳侑承打電話
    來說要帶一個綽號「眼鏡」的朋友到其住處，陳侑承在電話
    中說跟上次包仔一樣，係指其先前曾介紹綽號「包仔」的藥
    頭與伊認識，其要帶如同「包仔」之藥頭即前開綽號「眼鏡
    」之藥頭前來，陳侑承是要找伊合資向綽號「眼鏡」之藥頭
    購買毒品，伊當日並未交付或販賣甲基安非他命與陳侑承；
    又證人陳侑承之指證前後有不一之處，且無其他補強證據足
    以證明被告有販賣甲基安非他命之犯行云云。惟查：
（一）扣案之門號0000000000號行動電話1支及上開門號卡1枚，
      均屬被告所有、且為其所使用之物，已據被告於警詢時陳
      明（見警卷第2頁）。又被告持用之前開門號0000000000
      號行動電話，曾於100年3月17日13時57分56秒許，與陳侑
      承使用之門號0000000000號行動電話通話，其2人間之通
      話內容如下：「B（陳侑承，下同）：我等一下過去喔!、
      A（被告，下同）：喔!、B：我帶一各〈註：為「個」字
      之誤〉朋友過去喔!不要緊拉!、A：帶什麼朋友!、B：跟
      上次一樣!跟上次包一樣!有人要拿!、A：喔好!」等語，
      有上開通訊監察譯文1份（見警卷第18頁、偵卷第57頁）
      在卷可稽，且經被告於本院準備程序確認伊於上開時間與
      陳侑承通話之內容，如同譯文內容所載無誤（見本院卷第
      23頁正、反面），並經證人陳侑承迭次於警詢、偵訊及原
      審審理時證稱係其與被告之對話內容無訛（見警卷第7頁
      反面、第10頁、偵卷第26頁、原審卷第48頁），被告有於
      上開時間與陳侑承為前開通話之事實，已足認定。
（二）證人陳侑承就上開與被告之通話內容，於警、偵訊分別證
      述如下：
   1、證人陳侑承於100年4月28日警詢時就上揭通話內容證稱：
      「哪〈註：應為「那」字之誤〉是我叫徐建華幫我買第二
      級毒品，因徐建華會跟我要毒品我才說跟朋友過去，他才
      不會再向我要，當天我買了一小包以新台幣1000元購得」
      （見警卷第7頁反面）。
   2、證人陳侑承繼於同年4月29日偵訊時具結證述：「（問：
      〈提示0000000000與0000000000行動電話，於100年3月17
      日13時57分56秒監聽譯文〉是何意思？）〈經詳閱後回答
      〉這是我和阿華的對話，譯文中我要帶朋友去的意思是，
      我怕阿華買毒品後，會跟我分毒品，所以我跟阿華說要帶
      朋友去，表示是朋友拜託我買的，目的要阿華不要跟我分
      安非他命〈註：應為「甲基安非他命」之誤，下同，詳見
      後述〉...時間為100年3月17日14點30分左右，地點為台
      中市○○區○○路311巷口等阿華，交易金額為1000元，1
      小包安非他命，重量不清楚，當時也是我先拿1000元給阿
      華，之後我在巷口等阿華」等語（見偵卷第26頁），並於
      同1次偵訊指證其所稱前開綽號「阿華」之人即為被告徐
      建華（見偵卷第27頁）後證稱：「（問：你認識徐建華多
      久？）10多年了。（問：你跟徐建華的交情如何？）最近
      我跟阿華比較有聯絡，交情算是普通朋友。（問：你向阿
      華購買的安非他命施用後，感覺是否跟之前施用毒品感覺
      一樣？）感覺差不多...（問：阿華去買安非他命時，你
      有無一起去？）沒有，我都叫阿華幫我買。（問：阿華幫
      你買安非他命，有無獲得好處？）就是阿華買回來後，我
      們一起施用。（問：是否與阿華合資購買毒品？）...100
      年3月17日這一次不是，這一次單純是自己購買。（問：
      你去向阿華購買安非他命時，都是你一人去？）是」等語
      （見偵卷第27至28頁）。
   3、證人陳侑承復於同年6月1日警詢時，經警方提示上開100
      年03月17日13時57分56秒許與被告通話之譯文內容，並詢
      問其通話內容為何意時，證述：「那是我要徐建華幫我調
      第二級毒品安非他命，因我向他購買安非他命後，他都會
      向我要，所以我騙他說帶朋友過去，他就不會跟我要了..
      .購買時間為100年03月17日14時左右，在臺中市○○區○
      ○里○○○鄰○○路311巷26號徐建華房間內以新台幣1000元
      整向徐建華『購買』第二級毒品安非他命一小包...我進
      徐建華房間後，他就將安非他命一小包拿給我，我跟他說
      要用之前欠我的錢抵掉毒品的錢」等語（見警卷第10至11
      頁）。
   4、證人陳侑承於同年6月1日偵訊時，就前開所稱以之前欠款
      抵掉購買毒品金額之部分，進一步詳為說明證稱：「（問
      ：你之前證述，你那一次是直接拿1000元給徐建華購買毒
      品，今日於警詢時，為何說是用先前徐建華積欠的錢抵帳
      購買毒品，詳情究竟為何？）當次是因為我在巷口要求徐
      建華償還1000元借款，徐建華要拿1000元給我，我就跟徐
      建華說請他直接用1000元去購買毒品安非他命。（問：徐
      建華買完安非他命跟你一起進入徐建華房間後，徐建華做
      什麼動作？）徐建華直接從口袋拿出安非他命...（問：
      徐建華有沒有跟你講說安非他命跟誰買的？）沒有，我也
      不會過問」等語（見偵卷第68至69頁）。
（三）依證人陳侑承前開於警、偵訊之證述內容，可知證人陳侑
      承於100年3月17日13時57分56秒許與被告通話後，隨即前
      至被告位於臺中市○○區○○路311巷26號住處，以1000
      元之有償代價，向被告取得甲基安非他命1包。雖證人陳
      侑承就上開有償取得之甲基安非他命1包，曾稱係其向被
      告購買（見警卷第10頁）、或稱係被告幫其購買（見警卷
      第7頁反面），且係以被告欲償還之現金1000元，要被告
      前往幫其購買甲基安非他命，其在被告前址住處巷口等候
      （見偵卷第68頁正、反面），而被告於本院準備程序則稱
      ：伊於100年3月17日13時57分56秒許與陳侑承通話完，一
      直到陳侑承到其住處後離開，伊均未曾外出等語（見本院
      卷第24頁），對於被告曾否外出取得交付與陳侑承之甲基
      安非他命1包，被告及陳侑承各執一詞，惟不論其2人何者
      所言為真，然倘被告所言屬實，則足認被告交付與陳侑承
      之甲基安非他命1包係其自己供以販賣之物；若證人陳侑
      承此部分所證為真，衡以一般販毒者除非係自己製造毒品
      ，否則所交付販賣之毒品，當係向他人調取以供販賣，自
      難僅因販賣者交付買者之毒品係向他人取得，即逕認定係
      幫助施用者調取毒品而非販賣行為，而證人陳侑承主觀上
      雖曾認知被告係幫其調取毒品甲基安非他命、並擔憂被告
      分取上開部分毒品，然證人陳侑承於偵查中復稱：其不知
      道、亦不會過問被告甲基安非他命係向何人購買甲基安非
      他命等語（見偵卷第68頁反面），足認證人陳侑承對於被
      告究係單純為其代購甲基安非他命、抑或被告自己將購自
      他人之甲基安非他命供以販賣，並不確知。本案參以上開
      理由欄（一）所示之被告於100年3月17日13時57分56秒許
      與陳侑承之通話內容，被告在電話中於陳侑承表示要「跟
      上次包一樣」的毒品甲基安非他命後，即自行直接答稱「
      喔好!」，被告在電話中並未向陳侑承回稱要再向其上手
      問看看、或不知是否可以幫忙購買得到等語，核與一般單
      純幫他人調取毒品者，應會先請購買者等候，迨其與上手
      聯絡確定有可供代買之毒品後，再行回電告知購買者及聯
      絡交付毒品之時、地等情有別，顯非被告代購毒品或與陳
      侑承合資購買毒品之對話；本案被告係自行在電話中逕與
      陳侑承約妥有償交付毒品甲基安非他命之數量、金額「跟
      上次包一樣」，而就交易販賣甲基安非他命之數量、金額
      與陳侑承達成合致（被告與陳侑承上開通話內容並非合資
      或代購毒品之對話），陳侑承並於與被告通話而經被告應
      允後，隨即趕赴被告住處，由被告親自以有償之方式將甲
      基安非他命1包交付與依約前來之陳侑承，被告已親自著
      手與買者約定有償販賣甲基安非他命之數量、金額，並實
      行交付販賣甲基安非他命與陳侑承之構成要件行為，證人
      陳侑承曾指證其係向被告購買甲基安非他命1包，佐以前
      揭事證，係屬可採，被告所為自應成立販賣第二級毒品罪
      。
（四）被告及其辯護人雖以其等爭執不具有證據能力之證人陳侑
      承100年4月27日之警詢筆錄，以證人陳侑承在該次警詢時
      曾稱：其在100年3月17日未向綽號「阿華」者購入甲基安
      非他命成功，而係於同年3月24日要向「阿華」購買2000
      元之甲基安非他命1小包等語，認證人陳侑承就其向被告
      購買甲基安非他命之時間、金額前後所述有所不同，且證
      人陳侑承就其於100年3月17日如何交付購買甲基安非他命
      之1000元與被告之部分，先、後所述亦有出入，乃質疑證
      人陳侑承證稱其有於100年3月17日以1000元向被告購得甲
      基安非他命1包等語，並非可採云云。惟按證人之陳述有
      部分前後不符，或相互間有所歧異時，究竟何者為可採，
      法院應本其自由心證予以斟酌，作合理之比較，依據經驗
      法則予以判斷，定其取捨，尤其關於行為經過之細節，難
      免因人記憶客觀上之侷限或時隔日久而有錯誤，或因證人
      之個人原因，未能完整陳述，然苟於其基本事實陳述之真
      實性無礙時，仍非不得予以採信，非謂一有不符或矛盾，
      即應認其全部均不可採信（最高法院99年度臺上字第6304
      號刑事判決意旨參照）。查：
   1、證人陳侑承100年4月27日警詢筆錄，並不具有證據能力，
      已於本判決上開理由欄一、（一）、2中論明，且證人陳
      侑承於原審審理時，針對其上開100年4月27日警詢筆錄內
      容（警方於該次警詢未提示100年3月17日13時57分56秒許
      之通訊監察譯文內容供其辨識）明確證稱：「（問：為何
      你於警詢中稱100年3月17日那次沒有購買成功，而是在3
      月24日才購買成功？〈提示警卷p.6〉）我在警詢中說錯
      了，是17日那天有購買成功，24日那次沒有購買成功。我
      今日所述才是正確的時間」等語（見原審卷第51頁），而
      已表明先前所述係出於記憶之誤。被告及其辯護人以前開
      已主張無證據能力之證人陳侑承100年4月27日警詢筆錄，
      質疑證人陳侑承就其向被告購買甲基安非他命之時間、金
      額前後有所不一，已乏所據。
   2、又證人陳侑承就其向被告取得甲基安非他命而支付價金10
      00元之方式，於100年4月28日警詢稱：「當天我買了一小
      包以新台幣1000元購得」（見警卷第7頁反面）；於同年4
      月29日偵訊時稱：其有拿1000元給綽號「阿華」之被告（
      見偵卷第26頁）；於同年6月1日警詢稱：「我跟他說要用
      之前欠我的錢抵掉毒品的錢」等語（見警卷第10至11頁）
      ；於同年6月1日偵訊時則已進一步敘明：「（問：你之前
      證述，你那一次是直接拿1000元給徐建華購買毒品，今日
      於警詢時，為何說是用先前徐建華積欠的錢抵帳購買毒品
      ，詳情究竟為何？）當次是因為我在巷口要求徐建華償還
      1000元借款，徐建華要拿1000元給我，我就跟徐建華說請
      他直接用1000元去購買毒品安非他命。」等語（見偵卷第
      68至69頁）。觀諸證人陳侑承前開證述內容，證人陳侑承
      於100年3月17日，係以被告拿出欲用以清償欠款之1000元
      現金，作為向被告購買甲基安非他命之價款，同時抵償被
      告積欠之1000元債務，被告於原審審理時亦同稱其確曾積
      欠被告款項等語（見原審卷第52頁），足認證人陳侑承前
      揭所證非虛。從而，證人陳侑承上開所稱其係以1000元購
      得甲基安非他命，且有支付1000元與被告，並係以被告取
      出要清償先前欠款之現金1000元之實物抵付購毒之價金等
      語，所陳並未互有齲齬。被告以證人陳侑承就其支付購買
      甲基安非他命之1000元價金之方式，前後所述有所出入，
      認證人陳侑承之指證有所矛盾，尚非可採。
   3、再證人陳侑承就其係在被告位於臺中市○○區○○路311
      巷26號住處巷口或被告上開住處房間內，表示要以被告取
      出用以清償欠款之1000元現金抵為購買甲基安非他命之價
      款，前後所述固稍有不同（見偵卷第26、68頁、警卷第11
      頁）；然證人陳侑承先、後為前開證述之時間分別係100
      年4月29日、同年6月1日，距離案發時間之100年3月17日
      已逾1個月以上之相當期間，且依前開證人陳侑承警、偵
      訊所述，其於該日購買甲基安非他命與被告接觸之地點包
      含被告前址住處巷口及被告之住處房間，是證人陳侑承對
      於其向被告表示要以被告所取出供以償債之1000元現金，
      作為其購買甲基安非他命價金之地點，有前開細微之差異
      ，並無礙於被告有償交付甲基安非他命1包與陳侑承之認
      定。證人陳侑承就其確有於100年3月17日13時57分56秒許
      與被告通話後，以1000元之代價，自被告處取得甲基安非
      他命1包之基本重要事實，迭次於100年4月28日警詢、同
      年4月29日偵訊、同年6月1日警詢及偵查中均堅決證述一
      致（見警卷第7頁反面、偵卷第26頁、警卷第10頁正、反
      面、偵卷第68頁正、反面），揆諸前開最高法院99年度臺
      上字第6304號揭櫫之刑事判決意旨及上揭說明，尚難以證
      人陳侑承之證述有上開微疵，即認其所為之指證全盤均未
      可採信。而有關被告販賣交付甲基安非他命1包與陳侑承
      之地點，綜合證人陳侑承於警、偵訊之證述，其係先在被
      告位於臺中市○○區○○路311巷26號之住處巷口與被告
      見面後，被告再於前址住處房間交付甲基安非他命1包，
      被告於本院亦供承陳侑承確有到其住處，惟否認伊曾外出
      （見本院卷第24頁），被告及證人陳侑承對於其2人於100
      年3月17日13時57分56秒許通話後，有在被告上址住處見
      面之事實均不否認，足認被告有償交付甲基安非他命1包
      與陳侑承之地點，係在被告上揭住處無訛。
（五）而被告於原審100年6月29日訊問時雖曾辯稱：「我那次沒
      有交付毒品給陳侑承，也沒有賣過毒品給他，也未曾幫他
      調過毒品。但我有與陳侑承合資購買第二級毒品甲基安非
      他命...應該是二次。都是今年的事情，時間大概是在三
      及四月份。有一次陳侑承拿了兩千元的第二級毒品甲基安
      非他命到我家來要施用，因為我沒有錢，後來我就說一千
      元的第二級毒品甲基安非他命算我的，先欠著，然後我們
      就一起施用。還有一次，是我們一起到霧峰的交流道找一
      位叫「阿祥」的男子購買一千元的第二級毒品甲基安非他
      命，那次也是陳侑承先出錢，我欠他五百元。」等語（見
      原審卷第8頁反面至第9頁），證人陳侑承於原審審理時亦
      應和被告之說詞而改稱：其於100年3月17日係與被告合資
      購買甲基安非他命云云（見本院卷第48頁反面）。惟證人
      陳侑承上開於原審之證述，不惟已與其於100年4月29日偵
      訊具結堅稱：100年3月17日這1次單純係其自己購買甲基
      安非他命，不是與被告合資等語（見偵卷第28頁），有所
      不同，且證人陳侑承於原審證述：「（問：你剛稱被告與
      你合資購買毒品，請問你所謂合資之意為何？）因為他本
      來欠我一千元要還我，我請他幫我買一千元第二級毒品甲
      基安非他命，並告訴他說是朋友要的，我會帶朋友過去，
      後來毒品拿回來之後，徐建華說要他也用，所以我們就說
      好一人算五百元，然後我們在他住處一起施用」等語（見
      原審卷第48頁反面）之有關其與被告合資之情形，核與被
      告於原審100年6月29日訊問程序供述之其與陳侑承合資2
      次之過程，均有未符；況被告於本院準備程序已改稱：「
      （問：你於100年3月17日沒有與陳侑承合資購買甲基安非
      他命？）沒有，我確定沒有。」等語（見本院卷第24頁反
      面），且倘陳侑承果係與被告合資購買甲基安非他命，本
      即應與被告朋分共同購買之毒品，則陳侑承又何須在電話
      中假為表示其係幫他人購買，而恐被告將交付之甲基安非
      他命再部分遭索回（此據證人陳侑承於前開警、偵訊時證
      述為真），足認證人陳侑承於原審改稱：100年3月17日其
      係與被告一起合資要購買甲基安非他命、被告未交付其甲
      基安非他命云云，顯係事後迴護、附和被告之詞，未可憑
      採；被告上開於原審所辯，及以證人陳侑承於原審坦護被
      告改稱係與被告合資之詞，質疑證人陳侑承前開警、偵訊
      之指證有所瑕疵而未可採信之部分，均委無可採。
（六）至被告於本院雖又改為辯稱：案發當日係陳侑承打電話來
      說要帶一個綽號「眼鏡」的朋友到其住處，陳侑承在電話
      中說跟上次包仔一樣，係指其先前曾介紹綽號「包仔」的
      藥頭與伊認識，其要帶如同「包仔」之藥頭即前開綽號「
      眼鏡」之藥頭前來，陳侑承是要找伊合資向綽號「眼鏡」
      之藥頭購買毒品云云。然查：
   1、觀之被告歷次之辯解，被告於100年6月1日警詢時先稱：
      「當日陳侑承說要帶一各〈註：應為『個』字之誤〉朋友
      過來，哪〈註：應為『那』字之誤〉一位朋友姓包」云云
      （見警卷第2至3頁）；於100年6月1日偵訊時雖否認販賣
      甲基安非他命與陳侑承，然並未提及綽號「包仔」或「眼
      鏡」之人（見偵卷第69頁正、反面）；同日經檢察官向臺
      灣臺中地方法院聲請羈押而由該院法官訊問時則改稱：係
      陳侑承向其借用電話，由伊代撥電話給簡孝忠，要問簡孝
      忠有無毒品可出賣給陳侑承云云，而亦未提及綽號「包仔
      」之人，被告更陳稱：綽號「眼鏡」之人即係陳侑承等語
      （見100年度聲羈字第570號卷第4頁至第5頁反面）；於10
      0年6月29日原審法院訊問時又稱：伊僅曾與陳侑承合資，
      且陳侑承於100年3月17日帶至其住處之友人係綽號「眼鏡
      」之人云云（見原審卷第8頁反面至第9頁）；於原審100
      年8月12日審理時復稱：案發當日陳侑承帶來的友人自稱
      是「眼鏡」，他是和那位姓包的朋友一樣都是在幫人調毒
      品的云云（見原審卷第52頁反面）；於本院準備程序再稱
      ：陳侑承於100年3月17日係帶一個真實姓名不詳、綽號「
      眼鏡」的友人到其住處，該「眼鏡」之人與陳侑承先前介
      紹其認識之綽號「包仔」之人均同為藥頭，所以陳侑承才
      在電話中說跟上次包仔一樣，陳侑承是要向「眼鏡」購買
      甲基安非他命，後來也以2000元向「眼鏡」購得甲基安非
      他命，伊當日未向「眼鏡」購買毒品云云，且於本院質疑
      訊問「如陳侑承要向眼鏡買甲基安非他命，直接向他買就
      好，為何要把眼鏡帶到你那裡去再向眼鏡買甲基安非他命
      ？」後，始答稱「陳侑承做事本來就隨便亂騙，他可能想
      要把眼鏡帶到我那裡去，他想說我有錢，看我會不會與他
      合買，就將藥頭帶到我那裡去。」云云（見本院第23頁反
      面），並就其於本院準備程序所稱陳侑承可能想把「眼鏡
      」帶至其住處，看伊是否會合買毒品之屬於其自己推測之
      想法，於本院審理時改為肯定供稱：陳侑承帶「眼鏡」之
      人前至其住處之目的，就是要找伊合資向「眼鏡」購買毒
      品（見本院卷第45頁反面），而均反於其於本院準備程序
      堅稱伊於100年3月17日並非與陳侑承合資等語（見本院卷
      第24頁反面）。
   2、被告上開先、後所述關於陳侑承於100年3月17日偕同前來
      之友人係綽號「包仔」或「眼鏡」之人、陳侑承係要向簡
      孝忠或綽號「眼鏡」之人購買毒品、陳侑承有無與其合資
      購買甲基安非他命、綽號「眼鏡」之人係陳侑承或另有其
      人等情，在在均有所不同，被告所辯已殊值存疑；而證人
      陳侑承於原審雖亦證稱：「（問：之前你是否帶過朋友去
      找過徐建華？）有。（問：那位朋友是否姓包？）我有帶
      過姓包的友人去找過徐建華。」云云（見原審卷第49頁）
      ，然證人陳侑承並未就上開所稱之包姓友人與本案或100
      年3月17日其與被告間之通話內容有何關聯予以說明，又
      證人陳侑承於100年4月28日警詢、同年4月29日偵訊、同
      年6月1日警詢及偵查中，閱覽其於100年3月17日13時57分
      56秒許與被告以行動電話通話之通訊監察譯文後，均未曾
      表示該譯文所載「跟上次包一樣」之「包」字係指綽號「
      包仔」之人，且證人陳侑承於原審明確證稱：「（問：10
      0年3月17日當日下午你去徐建華住處時，是否有帶朋友過
      去？）那天我沒有帶朋友過去。」等語（見原審卷第48頁
      ），足認100年3月17日並無被告所稱與陳侑承一同前來之
      綽號「包仔」或「眼鏡」之人，被告前開所辯，顯係臨訟
      編派之詞，未可憑採。
   3、而檢察官於本院雖聲請勘驗撥放前開100年3月17日13時57
      分56秒許之被告與陳侑承通話之通訊監察光碟內容，及再
      次傳訊證人陳侑承，以明被告辯稱陳侑承在通話中所稱「
      跟上次包一樣」之「包」字，係指綽號「包仔」之人云云
      ，並非實在等語。惟依前開說明，已足認被告辯稱其於10
      0年3月17日13時57分56秒許與陳侑承通話時，陳侑承所稱
      「跟上次包一樣」，係指要帶跟上次「包仔」一樣之藥頭
      即綽號「眼鏡」之人前來云云，並非可信，且本院酌以檢
      察官及被告於本院均表明對於上開譯文內容並不爭執，僅
      檢察官與被告對於前開通訊監察譯文對話內容之解讀不同
      （見本院卷第23頁正、反面、第47頁反面），故認並無勘
      驗上開通訊監察光碟及再行傳訊證人陳侑承而為無益調查
      之必要，附予敘明。
（七）再被告雖又引用最高法院之判決，認證人陳侑承係施用毒
      品之人，所為證述之憑信性本不及於一般人，且無其他補
      強證據足以佐證，故應為被告無罪之諭知等語而為置辯（
      見本院卷第31頁），且於原審曾稱：「（問：你與陳侑承
      有無仇恨、糾紛？）我們認識很久了，但他有向我媽借錢
      不還，我媽反過來罵我，我去找陳侑承說理。」等語（見
      原審卷第9頁），意指證人陳侑承有可能因此對其誣陷指
      證云云。然證人陳侑承於原審已證稱：其向被告母親所借
      款項已行歸還（見原審卷第47頁反面），而依被告上開所
      述，其因陳侑承向其母親借錢未還，並因此遭其母親責罵
      ，被告僅因此向陳侑承說理，雙方並未有何衝突，殊難想
      像證人陳侑承僅因此即有誣陷被告觸犯販賣第二級毒品重
      罪之動機。又刑事案件因個案之不同，本不能一律比附援
      引；本案被告自承有於100年3月17日13時57分56秒許，以
      其所有持用之門號0000000000號行動電話，與使用門號00
      00000000號行動電話之陳侑承為前開通訊監察譯文內容所
      示之通話，且證人陳侑承上開於警、偵訊之指證，並有前
      揭被告及陳侑承所持用2個門號之通聯紀錄（見警卷第21
      、23頁）、通訊監察譯文（見警卷第18頁、偵卷第57頁）
      足以勾稽為佐，且證人陳侑承於100年4月28日警詢時，對
      於其於與本案無關之時間即100年4月6日16時22分4秒許、
      同年4月20日21時54分48秒許與被告之通話內容，係稱未
      向被告購得毒品（見警卷第8頁）；於同年4月29日偵訊時
      ，對於其分別在100年3月23日11時56分5秒許、同年3月24
      日15時48分6秒許、同年4月4日10時55分許、同年4月6日
      16時22分4秒許及同年4月21日10時2分59秒許與被告之通
      話，亦稱並非其向被告購買毒品之通訊內容（見偵卷第26
      、27頁），而均對被告為有利之陳述，足認證人陳侑承於
      警、偵訊並無故為攀誣被告之情事，而具有相當之憑信性
      。又陳侑承於100年3月17日向被告取得甲基安非他命1包
      施用之行為，並未為警查獲，被告以證人陳侑承係為圖以
      供出來源以獲得減刑而為不實證述云云，並無可採。依上
      開理由欄二、（一）至（六）所述證據之補強、佐證強度
      ，綜合參互以觀，確已足認被告有於100年3月17日13時57
      分56秒許與陳侑承通話後，有償交付甲基安非他命1包與
      陳侑承之事實（至被告主觀上有販賣之營利意圖部分，詳
      如後述），本院並非單以證人陳侑承於警、偵訊之指述，
      即逕認定被告有上開販賣第二級毒品甲基安非他命之犯行
      ，被告前開所辯，有所誤會。又目前社會上販賣毒品之犯
      罪型態不一，有所謂「大盤」、「中盤」、「小盤」販賣
      者，甚或零星交易者，在有較多量毒品交易之情形下，經
      深入查證，如機會掌握得宜，或可查獲與販賣毒品有關之
      毒品、販賣工具（諸如電子秤、帳冊、分裝袋等物）或多
      數知情或購買者等證人之證詞，以作為法院判決認定之依
      據，然如向大盤、中盤或小盤調貨再販賣予施用毒品之人
      ，從中賺取差價者，亦合於販賣毒品之構成要件，惟此種
      販毒者手中調得之毒品旋即轉手，且交易方法簡單，在性
      質上非必須使用任何販賣工具，是以未查獲毒品、或磅秤
      等工具，並非即得為被告無販賣毒品行為之推論，亦不得
      以未當場查獲而未有直接之事證，即就相關情況證據均認
      不得證明有販賣毒品之行為，執以認非法販賣之事證有所
      不足，致知過坦承者難辭重典，飾詞否認者反得逞僥倖，
      而失情理之平，附予敘明。
（八）本案雖陳侑承於100年3月17日向被告購得第二級毒品施用
      後之數日內，未為警採尿送驗；惟參以證人陳侑承於100
      年4月29日偵訊時證稱：其向被告購買安非他命施用後，
      感覺跟之前施用的一樣等語（見偵卷第27頁），而陳侑承
      於100年4月27日為警採集之尿液經送檢驗之結果，係呈「
      甲基安非他命」之陽性反應，有臺中市政府警察局刑警大
      隊科技組委託尿液代號與真實姓名對照表、詮昕科技股份
      有限公司出具之濫用藥物尿液檢驗報告各1紙（見警卷第
      26、29頁）在卷可考，復酌以「安非他命」在國內取得不
      易之周知事實，堪認證人陳侑承於警、偵訊所稱向被告購
      得之「安非他命」，均應為「甲基安非他命」之誤，併此
      敘明。
（九）按販賣毒品之所謂販賣行為，係行為人基於營利之目的，
      而販入或賣出毒品而言。販賣毒品者，其主觀上須有營利
      之意圖，且客觀上有販賣之行為，即足構成，至於實際上
      是否已經獲利，則非所問。即於有償讓與他人之初，係基
      於營利之意思，並著手實施，而因故無法高於購入之原價
      出售，最後不得不以原價或低於原價讓與他人時，仍屬販
      賣行為。必也始終無營利之意思，縱以原價或低於原價有
      償讓與他人，方難謂為販賣行為，而僅得以轉讓罪論處（
      最高法院93年度臺上字第1651號刑事判決意旨參照）。復
      衡以近年來毒品之濫用，危害國民健康與社會安定日益嚴
      重，治安機關對於販賣或施用毒品之犯罪行為，無不嚴加
      查緝，各傳播媒體對於政府大力掃毒之決心亦再三報導，
      已使毒品不易取得且物稀價昂，苟行為人於有償交付毒品
      之交易過程中無利可圖，縱屬至愚，亦無甘冒被取締移送
      法辦判處重刑之危險而平白從事上開毒品交易之理。是其
      販入之價格必較其出售之價格為低，而有從中賺取買賣價
      差或量差牟利之意圖及事實，應屬合理認定。又販賣毒品
      係違法行為，非可公然為之，而毒品亦無公定價格，係可
      任意分裝增減分量及純度，且每次買賣之價格、數量，亦
      隨時依雙方之關係深淺、資力、需求量、對行情之認知、
      來源是否充裕、查緝是否嚴緊、購買者被查獲時供述購買
      對象之可能風險之評估等因素，而異其標準，機動調整，
      非可一概論之。從而販賣之利得，除非經行為人詳細供出
      所販賣之毒品之進價及售價，且數量俱臻明確外，實難察
      得其交易實情，然販賣者從價差或量差中牟利，方式雖異
      ，惟其販賣行為在意圖營利則屬同一。從而，舉凡有償交
      易，除足以反證其確係另基於某種非圖利本意之關係外，
      通常尚難因無法查悉其精確之販入價格，作為是否高價賣
      出之比較，諉以無營利之意思而阻卻販賣犯行之追訴。本
      案酌以被告與陳侑承交易甲基安非他命係屬有償行為，且
      被告辯稱證人陳侑承係有意與其合資購買甲基安非他命云
      云，並非可採，被告係在電話中自行直接與陳侑承約定有
      償交付甲基安非他命之數量及價額「跟上次包一樣」，並
      確有償交付甲基安非他命1包與陳侑承而完成交易等情，
      均已詳述如前。衡以倘非被告有利可圖，自無可能平白為
      上開有償交付甲基安非他命1包與陳侑承之行為，被告主
      觀上確有營利之意圖，足以認定。
（十）此外，復有臺灣臺中地方法院100年度聲監字第233號通訊
      監察書（含電話附表）、100年度聲搜字第1449號搜索票
      各1份（見警卷第16、17、30頁）在卷可稽，並有被告所
      有供本案聯繫販賣甲基安非他命所用之行動電話1支（含
      0000000000號門號卡1枚）扣案可佐，本件事證明確【有
      關檢察官聲請再行傳喚證人陳侑承及勘驗撥放100年3月17
      日13時57分56秒許之通訊監察光碟內容，本院經核均無調
      查必要之理由，已於上開理由欄二、（六）、3中敘明】
      ，被告前開犯行洵足認定。
三、論罪部分：
（一）按刑事上販賣罪之完成，與民事上買賣契約之成立，二者
      之概念尚有不同。在民事上，買賣雙方就買賣標的物與價
      金等買賣要件之意思表示一致，其買賣契約固已成立。然
      刑事上之販賣行為，則須以營利為目的，將標的物販入或
      賣出，有一於此，其犯罪行為始為完成，苟行為人尚未將
      標的物販入或賣出，即難謂其販賣行為已屬完成。而所謂
      賣出，自應以標的物已否交付為斷，苟標的物已交付，縱
      買賣價金尚未給付，仍應論以販賣既遂罪；反之，如標的
      物尚未交付，縱行為人已收受價金，仍難謂其販賣行為已
      屬完成（參照最高法院88年度臺上字第3760號判決意旨）
      。是核被告所為，係犯毒品危害防制條例第4條第2項之販
      賣第二級毒品罪；其持有第二級毒品甲基安非他命之目的
      既在販賣，則其持有之低度行為，應為販賣之高度行為所
      吸收，不另論罪。
（二）被告於偵查及法院審理時均否認犯行，自無因供出毒品來
      源因而查獲其他正犯之情事，而無毒品危害防制條例第17
      條第1項、第2項規定之適用，併予陳明。又按刑之量定，
      為求個案裁判之妥當性，法律固賦予法院裁量權，但此項
      裁量權之行使，除應依刑法第57條規定，審酌行為人及其
      行為等一切情狀，為整體之評價，並應顧及比例原則與平
      等原則，使罪刑均衡，輕重得宜，以契合社會之法律感情
      。又刑法第59條規定犯罪之情狀可憫恕者，得酌量減輕其
      刑，其所謂「犯罪之情狀」，與同法第57條規定科刑時應
      審酌之一切情狀，並非有截然不同之領域，於裁判上酌減
      其刑時，應就犯罪一切情狀，予以全盤考量，審酌其犯罪
      有無可憫恕之事由（即有無特殊之原因與環境，在客觀上
      足以引起一般同情，以及宣告法定低度刑，是否猶嫌過重
      等等），以為判斷。本院審酌被告所犯販賣第二級毒品罪
      ，其法定刑為「無期徒刑或7年以上有期徒刑，得併科新
      臺幣1千萬元以下罰金」，依被告之犯罪情節，不可謂不
      重，且同為販賣第二級毒品之人，其原因動機不一，犯罪
      情節未必盡相同，或有大盤毒梟者，亦有中、小盤之分，
      甚或僅止於吸毒者友儕間為求互通有無之有償轉讓者亦有
      之，其販賣行為所造成危害社會之程度自屬有異，於此情
      形，倘依其情狀處以適當之刑，即足以懲儆，並可達防衛
      社會之目的者，自非不可依客觀之犯行與主觀之惡性二者
      加以考量其情狀是否有可憫恕之處，適用刑法第59條之規
      定酌量減輕其刑，期使個案裁判之量刑能斟酌至當，符合
      比例原則。被告上揭販賣第二級毒品1次之犯行，無視國
      家對於杜絕毒品危害之禁令，其行為固屬不當，應予非難
      ，然考量被告前開販賣第二級毒品1次之數量、所得均尚
      非多，足見其非販賣毒品之大、中盤商，就其犯罪情狀觀
      之，尚非重大惡極，相較於長期、大量販賣毒品之真正毒
      梟而言，被告對社會秩序與國民健康之危害，顯然較不成
      比例，倘上開販賣第二級毒品犯行仍遽處以前開最低刑度
      ，尚屬情輕法重，且難謂符合罪刑相當性及比例原則，更
      無從與大毒梟之惡行有所區隔，是被告上開販賣第二級毒
      品1次之犯罪情狀相較於前開最低刑度之重刑，在客觀上
      足以引起一般人之同情，情節尚堪憫恕，認科以最低刑度
      仍嫌過重，爰依刑法第59條之規定，就被告前揭販賣第二
      級毒品罪之最低刑度酌減其刑。
四、原審法院認被告上開販賣第二級毒品甲基安非他命之罪嫌，
    尚有未足，而為無罪之諭知，固非無見；惟查：原審判決未
    細為就前開本判決理由欄二所載之被告與陳侑承於100年3月
    17日13時57分56秒許之通話內容等各項證據及事證互予勾稽
    而為適當之取捨，徒以證人陳侑承先後之證述有所未符，及
    100年3月17日13時57分56秒許之通訊監察譯文內容，僅得認
    定陳侑承於當天欲前往被告住處拿取毒品，尚無從得知被告
    有無於該次通話後，交付販賣甲基安非他命1包與陳侑承，
    且未詳究證人陳侑承於原審審理所稱與被告合資購買甲基安
    非他命之情節，與被告所辯合資之情形不同，顯為證人陳侑
    承事後迴護、附和被告之詞，遽然採信證人陳侑承於原審審
    理所稱合資之說詞，而為被告無罪之判決，有所未當，且經
    檢察官執以提起上訴，自應由本院將原判決予以撤銷改判。
    爰審酌被告之素行、犯罪之動機、目的係為圖一己之私利、
    高職畢業之智識程度、家庭經濟貧寒之生活狀況（上2項參
    見警卷第1頁之被告警詢筆錄「受詢問人」欄所載）、犯罪
    時未受刺激、如犯罪事實欄一所示販賣第二級毒品甲基安非
    他命與陳侑承1次之犯罪手段、販賣毒品流通毒品管道對社
    會治安所生之危害，被告犯罪後雖否認犯行，惟其本案販賣
    第二級毒品1次之數量非鉅、且所得尚微等一切情狀，量處
    如主文第二項所示之刑【原審到庭檢察官雖對被告求處有期
    徒刑7年6月以上（見原審卷第53頁），惟本院酌以上情，認
    對被告量處如主文第二項所示之刑，以足以懲治其犯行，因
    認原審到庭檢察官前開求刑尚有過重，附予敘明】，以示懲
    儆。
五、沒收部分：
（一）按毒品危害防制條例第19條第1項規定，犯第4條之罪者，
      其供犯罪所用或因犯罪所得之財物，均沒收之，如全部或
      一部不能沒收時，追徵其價額或以其財產抵償之。但該條
      項並無如同條例第18條第1項所定「不問屬於犯人與否，
      沒收之」之明文，自屬相對沒收主義之立法。是其應沒收
      之物，應以屬被告所有者為限。又該規定所稱「追徵其價
      額」者，係指所沒收之物為金錢以外之其他財物而無法沒
      收時，應追徵其價額，使其繳納與原物相當之價額。如所
      得財物為金錢而無法沒收時，始應「以其財產抵償之」（
      最高法院95年度臺上字第305號判決要旨參照）。亦即，
      毒品危害防制條例第19條第1項規定性質上係沒收之補充
      規定。其屬於本條所定沒收之標的，如得以直接沒收者，
      判決主文僅宣告沒收即可，不生「追徵其價額」或「以其
      財產抵償之」問題，須沒收之標的全部或一部不能沒收時
      ，始生「追徵其價額」或「以其財產抵償之」選項問題。
      而「追徵其價額」或「以其財產抵償之」係屬兩種選項，
      分別係針對現行貨幣以外之其他財產與現行貨幣而言。本
      規定所稱「追徵其價額」者，係指所沒收之物為金錢以外
      之其他財物而無法沒收時，因其實際價值不確定，應追徵
      其價額，使其繳納與原物相當之價額，並無以其財產抵償
      之問題。倘嗣後追徵其金錢價額，不得結果而須以其財產
      抵償者，要屬行政執行機關依強制執行之法律之執行問題
      ，即無不能執行之情形，自毋庸諭知「或以其財產抵償之
      」。如不能沒收之沒收標的為金錢時，因價值確定，判決
      主文直接宣告「以其財產抵償之」即可，不發生追徵價額
      之問題（最高法院99年度第5次刑事庭會議決議參照）。
（二）扣案被告所有之行動電話1支（含0000000000號門號卡1枚
      ），係被告供本案販賣第二級毒品甲基安非他命犯行所用
      之物，已如前述，爰依毒品危害防制條例第19條第1項之
      規定併為諭知沒收之。
（三）被告原取交用以清償陳侑承借款、而由陳侑承當場表示用
      以支付購買甲基安非他命價金之現金1000元，係被告因本
      案販賣第二級毒品之所得財物（其為實物現金，與一般僅
      以口頭約定以購毒價款抵債而無實際所得之情形，尚有不
      同），雖未扣案，仍應依毒品危害防制條例第19條第1項
      之規定併予諭知沒收之，如全部或一部不能沒收時，以被
      告之財產抵償之。
據上論斷，應依刑事訴訟法第369條第1項前段、第364條、第299
條第1項前段，毒品危害防制條例第4條第2項、第19條第1項，刑
法第11條、第59條，判決如主文。
本案經檢察官李慶義到庭執行職務。
中    華    民    國   100    年    12    月    7     日
            刑事第八庭  審判長法  官  廖  柏  基
                              法  官  梁  堯  銘
                              法  官  李  雅  俐
以上正本證明與原本無異。
如不服本判決應於收受送達後十日內向本院提出上訴書狀，其未
敘述上訴之理由者，並得於提起上訴後十日內向本院補提理由書
（均須按他造當事人之人數附繕本）「切勿逕送上級法院」。
                              書記官  李  妍  嬅
中    華    民    國   100    年    12    月    7     日
附錄論罪科刑法條：
毒品危害防制條例第4條第2項：
製造、運輸、販賣第二級毒品者，處無期徒刑或7年以上有期徒
刑，得併科新臺幣1千萬元以下罰金。